臺灣雲林地方法院刑事判決
110年度交訴字第21號
公  訴  人  臺灣雲林地方檢察署檢察官
被      告  黃正道


上列被告因過失致死案件，經檢察官提起公訴（109年度偵字第7
088號），被告於準備程序中就被訴事實為有罪之陳述，經告知
簡式審判程序之旨，並聽取當事人之意見後，本院合議庭裁定由
受命法官獨任進行簡式審判程序，並判決如下：
    主  文
丙○○犯過失致人於死罪，處有期徒刑捌月。緩刑貳年。
    事  實
一、丙○○於民國109年6月18日下午4時19分許，駕駛車牌號碼000
    -00號自用大貨車，沿雲林縣西螺鎮145縣道由南往北方向行
    駛，行經145縣道與雲32道路交岔路口時，原應注意車輛在
    同一車道行駛時，除依相關規定超車外，後車與前車之間應
    保持隨時可以煞停之距離，並應依速限標誌或標線之規定，
    行車速度不得超過該處規定之時速60公里，在設有雙黃實線
    標線之路段及交岔路口處，禁止超車，而依當時天候晴、日
    間自然光線、柏油路面乾燥無缺陷、無障礙物，視距良好，
    並無不能注意之情事，竟疏未注意，未予保持可煞停之距離
    ，於接近上開交岔路口時，貿然以時速約100公里之速度超
    速跨越雙黃實線逆向超車，適同向前方由林大岸騎乘之車牌
    號碼000-000號普通重型機車在該路口左轉，丙○○所駕上開
    車輛由後撞擊前行左轉彎之林大岸所騎車輛，致林大岸人車
    倒地，林大岸因而受有頭部外傷腦出血合併症、多重器官衰
    竭等傷害，經送醫救治後，仍於109年9月22日上午1時16分
    許不治死亡。丙○○於肇事後，在有偵查犯罪權限之機關或公
    務員知悉何人肇事前，即自行向到場處理之警員表明為肇事
    人，而自首並接受裁判。
二、案經林大岸之子甲○○訴由雲林縣警察局西螺分局報告臺灣雲
    林地方檢察署檢察官偵查起訴。
    理  由
壹、程序部分：
    被告丙○○所犯之罪，非死刑、無期徒刑、最輕本刑為3年以
    上有期徒刑之罪，其於準備程序中就前揭被訴事實為有罪之
    陳述，經告知簡式審判程序之旨，並聽取其與公訴人之意見
    後，本院合議庭依刑事訴訟法第273條之1第1項規定，裁定
    由受命法官獨任進行簡式審判程序，是本案之證據調查，依
    刑事訴訟法第273條之2規定，不受同法第159條第1項、第16
    1條之2、第161條之3、第163條之1及第164條至第170條規定
    之限制，合先敘明。
貳、實體部分：
一、認定犯罪事實所憑之證據及理由：
  ㈠上揭事實，業據被告於警詢、偵訊、本院準備程序及審判程
    序時均坦承不諱（警卷第4頁至第6頁，相卷第47頁至第48頁
    ，偵卷第7頁，本院卷第63頁、第72頁、第78頁），核與證
    人即告訴人甲○○於警詢中指述情節相符（警卷第7頁至第10
    頁），並有道路交通事故現場圖、道路交通事故調查報告表
    （一）（二）、車牌號碼000-00號行車紀錄器、中國醫藥大
    學附設醫院診斷證明書、臺灣雲林地方檢察署相驗屍體證明
    書、臺灣雲林地方檢察署勘驗筆錄、檢驗報告書、車號查詢
    汽車車籍、證號查詢汽車駕駛人、車號查詢機車車籍、證號
    查詢機車駕駛人、交通部公路總局嘉義區監理所嘉雲區行車
    事故鑑定會鑑定意見書各1份、雲林縣警察局舉發違反道路
    交通管理事件通知單影本2張、相驗照片25張、現場及車損
    照片27張、被告行車紀錄器錄影光碟1片等在卷可稽（警卷第11
    頁至第13頁、第18頁、第19頁、第20頁、第22頁至第35頁、
    第37頁至第48頁、第51頁、第52頁、第55頁、第56頁，相卷
    第52頁、第54頁至第66頁、第82頁至第83頁，偵卷第10頁、
    偵卷光碟存放袋），足認被告之自白與事實相符，應堪採信
    。
  ㈡按行車速度，依速限標誌或標線之規定；汽車在同一車道行
    駛時，除擬超越前車外，後車與前車之間應保持隨時可以煞
    停之距離，不得任意以迫近或其他方式，迫使前車讓道；行
    經設有交岔路口標誌之路段，不得超車；在設有禁止超車標
    誌、標線之處所，不得超車，道路交通安全規則第93條第1
    項、第94條第1項、第101條第1項第1款、第2款分別定有明
    文。而被告領有普通大貨車駕駛執照，有證號查詢汽車駕駛
    人資料在卷可查（警卷第52頁），其對於上開交通安全規定
    ，自應有所認識，是被告駕車時，依法即負有前開注意義務
    。又依卷附道路交通事故調查報告表（一）及現場照片所示
    ，本件交通事故發生當時天候晴、日間自然光線、視距良好
    、該路段為柏油路面、乾燥無缺陷、無障礙物，並無不能注
    意之情事，詎被告駕車行經上開路段，疏未注意保持可煞停
    之距離，於接近上開交岔路口時，貿然以時速約100公里之
    速度超速跨越雙黃實線逆向超車，致生本件事故，被告自有
    過失。本案經送交通部公路總局嘉義區監理所嘉雲區車輛行
    車事故鑑定會鑑定意見認：丙○○駕駛自用大貨車，行經施工
    路段及無號誌交岔路口前，嚴重超速且跨越分向限制線，逆
    向超車不當，為肇事原因，林大岸駕駛普通重型機車，無肇
    事因素，有交通部公路總局嘉義區監理所嘉雲區車輛行車事
    故鑑定會鑑定意見書1份在卷可參（相卷第82頁至第83頁）
    ，益徵被告就本件交通事故之發生為有過失至明。且被害人
    因本件車禍而死亡乙節，有上開診斷證明書、檢驗報告書、
    相驗屍體證明書為證，業如前述，本件被告之過失行為與被
    害人之死亡結果間顯有相當因果關係，被告自應負過失致死
    之責。綜上所述，被告犯行已堪認定，應依法論科。
二、論罪科刑之理由：
  ㈠核被告所為，係犯刑法第276條之過失致人於死罪。
  ㈡被告於肇事後留在事故現場，向前往現場處理，尚不知肇事
    者為何人之員警坦承為肇事人自首並願接受裁判之事實，有
    雲林縣警察局西螺分局交通分隊道路交通事故肇事人自首情
    形紀錄表1紙附卷可按（警卷第17頁），核與自首要件相符
    ，爰依刑法第62條前段之規定減輕其刑。
  ㈢爰以行為人之責任為基礎，審酌被告無前科之素行，案發時
    為大貨車司機，本應恪遵相關交通規則以維其他參與道路交
    通者之安全，竟疏未注意遵守上開交通規則，因而造成本件
    交通事故發生，並致被害人死亡，對於告訴人及其他被害人
    家屬所造成之打擊甚鉅；又衡酌被告犯後坦承犯行，與被害
    人家屬調解成立，經被告、被告當時之雇主賠償被害人家屬
    完畢，有雲林縣西螺鎮調解委員會調解書、本院公務電話紀
    錄在卷可參（偵卷第16頁，本院卷第21頁）；另考量本件交
    通事故之發生被告為肇事原因、被害人無肇事因素，暨被告
    自陳教育程度為高職畢業，已婚，育有2名未成年子女，與
    父母同住，現受僱務農，收入不一定，無恆產，無負債之家
    庭生活狀況、告訴人就本案意見等一切情狀，量處如主文所
    示之刑。
  ㈣被告未曾因故意犯罪而受有期徒刑以上刑之宣告，有臺灣高
    等法院被告前案紀錄表在卷可佐，本案因其一時失慮，致罹
    刑典，惟犯後坦承犯行，並與被害人家屬調解成立，且被告
    、被告當時之雇主已賠償完畢，已如前述，告訴人表示同意
    給予被告緩刑（本院卷第81頁），其經此偵審程序及刑之宣
    告後，應能知所警惕，而無再犯之虞，本院認為前開對其宣
    告之刑，以暫不執行為適當，爰依刑法第74條第1項第1款之
    規定，併予宣告緩刑2年，以啟自新。
據上論斷，依刑事訴訟法第273條之1第1項、第299條第1項前段
，刑法第276條、第62條前段、第74條第1項第1款，刑法施行法
第1條之1第1項，判決如主文。
本案經檢察官乙○○提起公訴，檢察官林豐正到庭執行職務。
中　　華　　民　　國　　110 　年　　8 　　月　　13　　日
                  刑事第三庭  法  官  張恂嘉
以上正本證明與原本無異。
如不服本判決應於收受判決後20日內向本院提出上訴書狀，並應
敘述具體理由；其未敘述上訴理由者，應於上訴期間屆滿後20 
日內向本院補提理由書（均須按他造當事人之人數附繕本）。「
切勿逕送上級法院」。告訴人或被害人如對於本判決不服者，應
具備理由請求檢察官上訴，其上訴期間之計算係以檢察官收受判
決正本之日期為準。
                              書記官  洪青霜
中　　華　　民　　國　　110 　年　　8 　　月　　13　　日
附錄本案論罪科刑法條全文：
中華民國刑法第276條
因過失致人於死者，處五年以下有期徒刑、拘役或五十萬元以下
罰金。